最高法院民事判決　　　　　　九十六年度台上字第一三七七號
上　訴　人　永豐商業銀行股份有限公司
法定代理人　乙○○
訴訟代理人　高素真律師
被 上訴 人　甲○○
訴訟代理人　林繼恆律師
　　　　　　許朱賢律師
　　　　　　王靖淳律師
上列當事人間請求清償借款事件，上訴人對於中華民國九十五年
十二月二十六日台灣高等法院第二審判決（九十五年度重上字第
五四五號），提起上訴，本院判決如下：
    主  文
原判決廢棄，發回台灣高等法院。
    理  由
本件上訴人主張：被上訴人及周科志、楊塗明（下稱周科志等二
人）於民國九十二年七月二日與台北國際商業銀行（該銀行已於
九十五年間與上訴人合併而消滅）簽立綜合授信約定書，約定就
第一審共同被告新越興實業有限公司（下稱新越興公司）對於該
銀行所負債務在新台幣（下同）三千萬元範圍內負連帶保證責任
。嗣新越興公司自九十二年七月三日起至九十五年三月二十三日
止，陸續向該銀行借款十四筆，金額、清償日期及利率，如第一
審判決附表（下稱附表）一編號一至五、七至十一及十三至十六
原借金額、借據起訖日及年利率欄所示，並約定如未按期清償，
逾期在六個月以內者，按利率百分之十，逾期超過六個月者，按
利率百分之二十加付違約金。詎新越興公司僅繳付本息至附表一
繳息止日欄所示日期，依約應視為全部到期，計欠如附表二編號
一至五、七至十一及十三至十六債權本金欄所示借款共一千零九
十一萬五千五百四十元，迄未清償等情。依借款及連帶保證之法
律關係，求為命被上訴人與新越興公司、周科志等二人連帶給付
一千零九十一萬五千五百四十元，及附表二編號一至五、七至十
一及十三至十六所示利息與違約金之判決（上訴人請求新越興公
司、周科志等二人連帶給付上開部分，及另請求渠等連帶給付附
表二編號六及十二所示本金、利息與違約金部分，已受勝訴判決
確定）。
被上訴人則以：伊已於九十五年四月四日以書面通知上訴人終止
系爭保證契約，伊於退保後，已非連帶保證人，毋須對新越興公
司嗣後之債務不履行負任何責任等語，資為抗辯。
原審維持第一審所為被上訴人勝訴之判決，駁回上訴人之上訴，
係以：上訴人主張之事實，固據提出綜合授信約定書、借款撥代
書等件為證，惟被上訴人則以前揭情詞置辯。查保證債務契約，
係保證人與債權人約明於主債務人有不履行或不能履行時，代負
償還責任之契約，而保證人代負履行責任之確定發生，應以主債
務人有債務不履行之情事為要件，並非保證契約一經成立，保證
人即須負代為履行之保證責任。被上訴人已於九十五年四月四日
通知上訴人終止保證契約，上訴人自承於同年月六日（原判決誤
載為九十四年四月六日）收受通知屬實，系爭保證契約應於該日
終止，被上訴人自斯時起即非系爭借貸契約之連帶保證人。新越
興公司係於被上訴人退保後之九十五年四月十二日起始違約未繳
納本息，被上訴人自無庸負連帶清償之責任。綜上所述，上訴人
依借貸及連帶保證之法律關係，請求被上訴人與新越興公司、周
科志等二人連帶給付一千零九十一萬五千五百四十元，及附表二
編號一至五、七至十一及十三至十六所示利息與違約金，洵非正
當，不應准許等詞，為其判斷之基礎。
按就連續發生之債務為保證而未定有期間者，保證人得隨時通知
債權人終止保證契約。前項情形，保證人對於通知到達債權人後
所發生主債務人之債務，不負保證責任，民法第七百五十四條第
一項、第二項定有明文。依此規定，保證人固得隨時通知債權人
終止該未定有期間之保證契約，惟保證人僅對於通知到達債權人
後所發生主債務人之債務，不負保證責任，而就終止前所發生主
債務人之債務，則仍應負保證責任。原審就此持相反見解，徒以
新越興公司係於被上訴人終止保證契約後始有債務不履行之情事
，即認被上訴人就該公司於終止保證契約前所發生之債務無須負
保證責任，不無可議。上訴論旨，指摘原判決違背法令，聲明廢
棄，非無理由。
據上論結，本件上訴為有理由。依民事訴訟法第四百七十七條第
一項、第四百七十八條第二項，判決如主文。
中　　華　　民　　國　九十六　年　　六　　月　二十七　日
                      最高法院民事第一庭
                          審判長法官  林　奇　福
                                法官  陳　國　禎
                                法官  陳　重　瑜
                                法官  黃　義　豐
                                法官  簡　清　忠
      本件正本證明與原本無異
                                      書  記  官
中　　華　　民　　國　九十六　年　　七　　月　 十一　 日
                                                      V
